【裁判字號】    98,訴,1656
【裁判日期】    980622
【裁判案由】    毒品危害防制條例
【裁判全文】
臺灣板橋地方法院刑事判決              98年度訴字第1656號
公  訴  人  臺灣板橋地方法院檢察署檢察官
被      告  甲○○
                    現於臺灣臺北監獄臺北分監
上列被告因毒品危害防制條例案件，經檢察官提起公訴（98年度
毒偵字第1851號），被告於準備程序中就被訴事實為有罪之陳述
，本院合議庭裁定由受命法官獨任行簡式審判程序，並判決如下
：
    主    文
甲○○施用第一級毒品，累犯，處有期徒刑捌月。扣案海洛因殘
渣袋壹個（其海洛因殘渣量微無法秤重，且無法完全與袋身析離
）沒收銷燬，注射針筒壹支沒收之。
    事    實
一、甲○○前於民國86年間因違反肅清煙毒條例及麻醉藥品管理
    條例案件，經本院以86年度訴緝字第212 號判處應執行有期
    徒刑4 年6 月後，甲○○提起上訴，適修正前毒品危害防制
    條例公布施行，乃依臺灣高等法院裁定接受觀察勒戒及強制
    戒治，迄89年10月8 日強制戒治執行完畢，該院乃於89年1
    月11日以87年度上訴字第1632號判決撤銷原判決，改判免刑
    確定。又於前揭強制戒治執行完畢後5 年內之93年10月16日
    某時起至同年10月23日某時期間，連續多次施用第一級毒品
    海洛因及第二級毒品安非他命，經本院以94年度訴字第34號
    判處有期徒刑8 月及4 月，應執行有期徒刑10月確定。迨94
    年間，先因贓物案件經本院以94年度簡字第47號判處有期徒
    刑6 月確定，又因竊盜案件經本院以94年度易字第398 號判
    處有期徒刑1 年確定，再因違反洗錢防制法案件經本院以94
    年度訴字第1980號判處有期徒刑4 月確定，及因施用第二級
    毒品案件經本院以94年度易字第1636號判處有期徒刑6 月確
    定。嗣因中華民國九十六年罪犯減刑條例公布施行，本院乃
    於96年7 月16日以96年度聲減字第225 號就前開6 罪分別減
    刑，再定其應執行刑為有期徒刑1 年3 月及3 月確定，並均
    於96年9 月5 日縮刑期滿執行完畢。
二、詎仍不思戒除毒癮，猶於98年2 月26日22時許，在臺北縣三
    峽鎮○○路303 巷2 弄2 號住處內，以注射針筒施打之方式
    ，施用第一級毒品海洛因1 次。嗣經警於翌日9 時30分許持
    搜索票前往上址進行搜索，當場扣得海洛因殘渣袋1 個（其
    海洛因殘渣量微無法秤重，且無法完全與袋身析離）及注射
    針筒1 支。其後甲○○同意接受員警採尿，經送驗後確認其
    尿液呈鴉片陽性反應，因而查悉上情。
三、案經臺北縣政府警察局三峽分局報告臺灣板橋地方法院檢察
    署檢察官偵查後起訴。
    理    由
一、上開犯罪事實，業據被告於本院審理時自白不諱，而其為警
    查獲後所採尿液經送請臺灣檢驗科技股份有限公司檢驗後，
    確呈鴉片陽性反應乙節，有毒品案件尿液檢體編號及姓名對
    照表、臺灣檢驗科技股份有限公司濫用藥物檢驗報告各1 紙
    附卷可稽（毒偵卷第35、36頁），此外並有被告所有供其持
    有、施用海洛因之海洛因殘渣袋1 個（其海洛因殘渣量微無
    法秤重，且無法完全與袋身析離）及注射針筒1 支扣案為憑
    ，足徵被告前開自白應與事實相符，堪可採信。綜上，本件
    事證明確，被告犯行堪以認定。
二、按觀察、勒戒或強制戒治執行完畢釋放後，5 年內再犯施用
    第一、二級毒品之罪者，檢察官應依法追訴，毒品危害防制
    條例第23 條 第2 項定有明文。本案被告僅接受觀察勒戒及
    強制戒治1 次，其本案犯罪時間距離該次強制戒治執行完畢
    日（即89年10月8 日）雖已逾5 年，惟按「施用第一、二級
    毒品為犯罪行為，毒品危害防制條例第10條第1 項及第2 項
    各定有處罰明文。故施用該毒品者，依前揭規定本應科以刑
    罰，惟基於施用毒品之人，兼有病患屬性，乃於刑事政策上
    對合於一定條件之施用者，依同條例第20條、第23條之規定
    ，施以觀察、勒戒及強制戒治之治療，期以保安處分替代刑
    罰，戒斷其身、心癮。嗣因其程序過於繁雜，上揭條例於92
    年7 月9 日修正公布，自93年1 月9 日施行，將該第20條、
    第23條之保安處分程序，單純區分為『初犯』、『5 年內再
    犯』及『5 年後再犯』3 種；依其立法理由之說明：『初犯
    』，經觀察、勒戒或強制戒治後，應為不起訴處分或不付審
    理之裁定；經觀察、勒戒或強制戒治執行完畢釋放後，『5
    年內再犯』者，因其再犯率甚高，原實施之觀察、勒戒及強
    制戒治既已無法收其實效，爰依法追訴或裁定交付審理。至
    於經觀察、勒戒或強制戒治執行完畢釋放後，『5 年後再犯
    』者，前所實施之觀察、勒戒或強制戒治已足以遮斷其施用
    毒品之毒癮，為期自新及協助其斷除毒癮，仍適用『初犯』
    規定，先經觀察、勒戒或強制戒治之程序。從而依修正後之
    規定，僅限於『初犯』及『5 年後再犯』二種情形，始應先
    經觀察、勒戒或強制戒治程序，不能逕行起訴，亦即設為施
    用毒品罪起訴條件之限制。但倘被告於5 年內已再犯，經依
    法再為保安處分或追訴處罰者，縱其第3 次（或第3 次以上
    ）施用毒品之時間，在初犯之保安處分執行完畢釋放5 年以
    後，即非屬『5 年後再犯』之情形，且因前有『5 年內再犯
    』情形，顯見其再犯率甚高，原實施之保安處分無法收其實
    效，毋庸仍予寬典處遇，而應依該條例第10條逕予刑罰制裁
    。至於第3次 （或第3 次以上）施用毒品之時間，是否宜有
    期間限制？以多久為適宜？則分屬刑事政策、專門醫學之範
    圍，非審判機關所能決定，有待循立法途徑解決（修正前肅
    清煙毒條例第9 條第7 項規定施用毒品斷癮後，三犯者，處
    死刑或無期徒刑，即本此旨），此為本院最新之統一見解」
    （最高法院98年度台非字第128 號判決參照）。查被告於89
    年10月8 日強制戒治執行完畢後5 年內之93年10月16日某時
    起至同年10月23日某時期間，連續多次施用第一級毒品海洛
    因及第二級毒品安非他命，經本院以94年度訴字第34號判處
    有期徒刑8 月及4 月，應執行有期徒刑10月確定，有臺灣高
    等法院被告前案紀錄表附卷足參，其既已於強制戒治執行完
    畢釋放後5 年內，再犯前揭施用第一、二級毒品罪，則檢察
    官對其提起公訴，即屬合法。
三、核被告所為，係犯毒品危害防制條例第10條第1 項之施用第
    一級毒品罪。其施用前、後持有第一級毒品海洛因之低度行
    為，為施用之高度行為所吸收，不另論罪。又被告有前揭事
    實欄第一段所載科刑及執行紀錄乙節，有臺灣高等法院被告
    前案紀錄表附卷可稽，其於有期徒刑執行完畢後5 年以內，
    故意再犯本件有期徒刑以上之罪，為累犯，應依刑法第47條
    第1 項規定，加重其刑。爰審酌被告犯罪之動機目的，智識
    程度，施用毒品非但戕害自己身心，亦妨害社會善良秩序，
    及其犯後坦認犯行態度良好等一切情狀，量處如主文所示之
    刑。扣案包裝袋內含有海洛因殘渣細末乙節，業據被告供述
    明確，且經本院勘驗屬實，且現行檢驗毒品係以刮除方式為
    之，常見包裝袋內經刮除後仍會摻殘若干毒品無法分離，故
    前揭殘渣袋之外包裝袋本身及量微無法秤重之海洛因殘渣顯
    然無法完全析離，應整體視為毒品，併依毒品危害防制條例
    第18條第1 項前段沒收銷燬之。至扣案注射針筒1 支，則係
    被告所有供其犯施用第一級毒品罪所用之物，爰依刑法第38
    條第1 項第2 款沒收之。
四、按除被告所犯為死刑、無期徒刑、最輕本刑為3 年以上有期
    徒刑之罪或高等法院管轄第一審案件者外，於前條第1 項程
    序進行中，被告先就被訴事實為有罪之陳述時，審判長得告
    知被告簡式審判程序之旨，並聽取當事人、代理人、辯護人
    及輔佐人之意見後，裁定進行簡式審判程序，刑事訴訟法第
    273 條之1 第1 項定有明文。本案被告被訴施用第一級毒品
    罪之法定本刑為「6 月以上5 年以下有期徒刑」，其於本院
    準備程序期日就被訴事實為有罪之陳述後，經告知被告簡式
    審判程序之旨，並聽取被告及檢察官之意見後，本院合議庭
    認宜改用簡式審判程序，乃裁定由受命法官獨任行簡式審判
    程序審理之，附此說明。
據上論斷，應依刑事訴訟法第273 條之1 第1 項、第299 條第1
項前段，毒品危害防制條例第10條第1 項、第18條第1 項前段，
刑法第11條前段、第47條第1 項、第38條第1 項第2 款，判決如
主文。
本案經檢察官顏妃琇到庭執行職務。
中    華    民    國    98    年    6     月    22    日
                  刑事第六庭  法  官  楊明佳
以上正本證明與原本無異。
如不服本判決應於收受送達後10日向本院提出上訴書狀，並應敘
述具體理由；其未敘述上訴理由者，應於上訴期間屆滿後20日內
向本院補提理由書（均須按他造當事人之人數附繕本）「切勿逕
送上級法院」。
                              書記官  林金良
中    華    民    國    98    年    6     月    22    日
附錄本案論罪科刑法條全文
毒品危害防制條例第10條
施用第一級毒品者，處六月以上五年以下有期徒刑。
施用第二級毒品者，處三年以下有期徒刑。


司法院資訊處製作；財團法人民間司法改革基金會備份。
